臺灣基隆地方法院民事判決　　　　　　　 96年度訴字第209號
原　　　告　甲○○
被　　　告　乙○○
上列當事人間損害賠償事件，本院於民國96年10月11日言詞辯論
終結，判決如下：
    主  文
被告應給付原告新台幣壹拾玖萬陸仟肆佰壹拾參元。
原告其餘之訴駁回。
訴訟費用由被告負擔七分之二；餘由原告負擔。
本判決原告勝訴部分得假執行。
    事實及理由
壹、程序方面：
    原告於起訴後，減縮聲明為請求被告應給付原告新臺幣（下
    同）550,000元，合於民事訴訟法第255條第1項第3款之規定
    ，合先敘明。
貳、實體方面：
一、原告起訴主張：訴外人李錦富於民國95年5月7日23時10分左
    右，駕駛車號RW-3250自小客車搭載被告乙○○，於行經臺
    北縣瑞芳鎮○○路108號前時，因不生酒力與原告所駕駛車
    號289-LE之營小客車發生擦撞，嗣因商討車輛賠償事宜而互
    起口角，詎被告乙○○竟徒手與手持木棒之李錦富聯手毆打
    原告，致原告受有左前臂骨折脫臼、臉部挫傷及擦傷、右小
    腿挫傷等傷害，原告因該車禍，受有下列各項損害：（一）
    工作損失：400,000元（每月40,000元，共10個月）；（二
    ）醫藥費用：100,000元；（三）精神慰撫金：200,000元，
    以上共計700,000元，均係被告乙○○與李錦富共同不法侵
    害之結果，扣除李錦富前因與原告成立調解所給付之
    150,000元，被告乙○○對於原告仍應負賠償責任，為此訴
    請被告乙○○賠償損害等語。並聲明：被告應賠償原告
    550,000元。
二、被告則以：伊當時喝醉了，伊只是去勸架而已等語，資為抗
    辯。並聲明：駁回原告之訴。
三、本件原告主張：伊於95年5月7日23時10分左右，在臺北縣瑞
    芳鎮○○路108號前，遭被告乙○○毆打，致伊受有左前臂
    骨折脫臼、臉部挫傷及擦傷、右小腿挫傷等傷害，刑事部分
    經本院95年度基簡字第973號刑事簡易判決處被告拘役20日
    ，如易科罰金以900元折算1日（嗣經本院95年度簡上字第
    152號刑事判決以告訴既經撤回，其起訴之程序違背規定為
    由，而撤銷之，並另諭知公訴不受理），業據有前開上訴審
    刑事判決書附卷可稽，自堪信為真實。被告雖辯稱僅是去勸
    架而已云云，惟查本件傷害案件起因於兩造商討車禍賠償事
    宜而互起口角，被告乙○○竟以徒手方式與手持木棒之李錦
    富，共同毆打原告，使原告受有前開之傷害，此為前開刑事
    判決所認定之事實，被告辯稱僅係勸架云云，無非卸責之詞
    ，不足採信。
四、按因故意或過失不法侵害他人權利者，負損害賠償責任；又
    不法侵害他人之身體或健康者對於被害人因此喪失或減少勞
    動能力，或增加生活之需要時，應負損害賠償責任；再不法
    侵害他人之身體、健康，被害人雖非財產上之損害，亦得請
    求賠償相當之金額，民法第184 條第1 項前段、第193 條第
    1 項及第195 條第1 項分別定有明文。被告不法侵害原告之
    身體，既經認定，被告對於原告因而所受之損害，自應負賠
    償責任。茲就原告請求被告賠償之項目及金額，應否予以准
    許，分述如下：
（一）不能工作之損失：原告主張自案發之日起（即95年5月7日
      ）迄今，其傷勢遲遲無法復原，以致此段時間無法工作，
      依原告每月薪資40,000元計算，共計損失10個月份之薪資
      收入400,000元等語，並提出臺灣區煤礦業同業公會附設
      臺灣礦工醫院（下稱臺灣礦工醫院）乙種診斷證明書為證
      。按所謂喪失或減少勞動能力，係指職業上工作能力全部
      或一部滅失之意，且被害人是否因而喪失或減少勞動能力
      ，應依客觀事實認定之。經查原告因本件固受有左前臂骨
      折脫臼、臉部挫傷及擦傷、右小腿挫傷之傷害，然經本院
      向臺灣礦工醫院函詢原告之傷勢是否已達不能工作之程度
      ？據覆：「查病患余君於95年5月7日至本院急診，當時余
      君右小腿及左大腿挫傷，左前臂骨折及橈骨頭部脫臼，隔
      日接受骨折鋼板固定手術，故完全不能工作。」，此有該
      院96年9月10日（96）礦醫事字第189號函在卷可稽，另依
      原告提出之96年5月1日臺灣礦工醫院基市衛醫字第
      1411030013號乙種診斷證明書所載：「1.病人於95/05/07
      急診就醫. 於95/05/08入院並接受骨折鋼板固定手術治療
      . 於95/05/12出院. 宜接受門診追蹤治療. 2.門診治療中
      . 現左臂仍不能完全使力操作. 」，顯見原告因本件傷害
      造成右小腿及左大腿挫傷，左前臂骨折及橈骨頭部脫臼，
      於95年5月7日急診就醫，翌日入院並接受骨折內固定手術
      ，於同年月12日出院，出院後左臂活動受限，迄今仍不能
      完全使力操作，審酌其係以從事泥水工為業，則其請求10
      個月無法工作之損失，應有理由。次查原告雖主張其每月
      收入為40,000元，卻無法舉證以實其說，惟按當事人已證
      明受有損害而不能證明其數額或證明顯有重大困難者，法
      院應審酌一切情況，依所得心證定其數額，民事訴訟法第
      222條第2項定有明文，本院認依每月最低基本工資15,840
      元計算，則原告請求不能工作之損失，應為158,400元。
（二）醫藥費用：原告主張因傷就醫，計支出醫療費用100,000
      元，惟查依據其提出之臺灣礦工醫院醫療費用證明書3紙
      各2,558元（急診外科）、11,517元（骨科）及350元（骨
      科），其金額應為14,425元，應認屬必要費用；又經本院
      向臺灣礦工醫院函詢原告是否須施以拆除鋼板手術，其費
      用若干？據覆：「因余君年紀尚輕，身上鋼板應手術拆除
      較佳，若使用健保住院拔除鋼板前後治療費用約需貳萬元
      。」，此有該院96年9月10日（96）礦醫事字第189號函在
      卷可稽，是以該20,000元部分亦應予准許。以上共計
      34,425元。
（三）精神慰撫金：原告受有右小腿及左大腿挫傷，左前臂骨折
      及橈骨頭部脫臼，肉體、精神受極大痛苦，本院審酌原告
      原以泥水工作為業，經本件傷害事件後，造成其左臂迄今
      仍不能完全使力操作，年紀尚輕即不宜再從事粗重工作，
      且被告乙○○之傷害行為不僅出於故意，事後亦不思賠償
      原告所受之損害，復於偵查及刑、民事案件審理期間一再
      否認犯行，參酌兩造之職業、身分、經濟能力等一切情狀
      ，認原告請求被告乙○○賠償200,000元之精神慰輔金，
      尚稱公允。
（四）綜上，原告得請求之賠償金額為392,825元（計算式：
      158,400+34,425+20,000+200,000=392,825）。
五、按債權人向連帶債務人中之一人免除債務，而無消滅全部債
    務之意思表示者，除該債務人應分擔之部分外，他債務人仍
    不免其責任。另連帶債務人相互間，除法律另有規定或契約
    另有訂定外，應平均分擔義務。但因債務人中之一人應單獨
    負責之事由所致之損害及支付之費用，由該債務人負擔。民
    法第276條第1項、第280條分別定有明文。經查本件原告與
    加害人之一李錦富成立調解，李錦富應給付原告150,000元
    ，由李錦富於調解成立當場給付90,000元予原告，剩餘
    60,000 元，自95年9月起至95年12月止，每月6日給付原告
    15,000元，如有一期未履行視同全部到期，原告拋棄其餘對
    李錦富之請求，此有本院檢察署鄉鎮市區調解卷宗95年度調
    參字第491號卷內所附臺北縣瑞芳鎮調解委員會95年刑調字
    第7號調解書在卷可證。本件原告雖與李錦富成立調解，但
    仍對被告乙○○請求，且無消滅全部債務之意思表示，故原
    告於與李錦富成立調解時，所拋棄之請求，於李錦富應分擔
    之範圍外，對同為連帶債務人之被告乙○○，仍不免其責任
    。
六、本件被告對李錦富，並無求償之權利規定或另有約定，故依
    民法第280條之規定，其2人應平均分擔本件損害賠償之義務
    。本件原告應獲得之賠償金額共為392,825元，原應由被告
    與李錦富連帶負損害賠償責任，但李錦富與原告成立調解，
    李錦富僅給付原告150,000元，而被告與蔡志堅平均分擔之
    結果，原本各應負擔196,413元（元以下四捨五入）之數額
    ，依民法第276條之規定，原告與李錦富調解之結果，對李
    錦富應分擔之範圍內，發生免除債務之效力，惟於此範圍外
    ，對被告仍不生免除債務之效力，亦即被告乙○○仍應負
    196,413元之賠償責任。
七、從而，原告依據侵權行為之法律關係，請求被告賠償
    196,413元，為有理由，應予准許，逾此部份之請求，應予
    駁回。
八、本件命給付之金額未達500,000元，依民事訴訟法第389條第
    1項第5款規定，應依職權宣告假執行。
九、據上論結，本件原告之訴一部有理由，一部無理由，依民事
    訴訟法第79條、第389條第1項第5款，判決如主文。
中　　華　　民　　國　　96　　年　　10　　月　　23　　日
              　　民事庭法　官  林李達
以上正本係照原本作成。
對於本件判決如有不服，應於收受送達後20日內向本院提出上訴
書狀，敘述上訴之理由，上訴於臺灣高等法院，並按他造當事人
之人數附具繕本。
中　　華　　民　　國　　96　　年　　10　　月　　23　　日
                        書記官  林建清
